臺灣高等法院臺中分院刑事判決　　　　　　民國九十三年度重上更(一)字第二七號
　　上　訴　人　臺灣臺中地方法院檢察署檢察官
　　被　　　告　甲○○
右上訴人因被告偽造文書等案件，不服臺灣臺中地方法院中華民國八十八年十一月二
日第一審判決（民國八十八年度訴字第一四一○號，起訴案號：臺灣臺中地方法院檢
察署八十八年度偵字第一六○六三號，併辦案號：八十八年度偵字第一六○五三號、
第一六○六三號），提起上訴，經判決後由最高法院發回更審，本院判決如左：
    主      文
原判決撤銷。
甲○○連續行使偽造私文書，足以生損害於他人，處有期徒刑陸月，如易科罰金，以
佰元折算壹日。
扣案仿冒商標之遊戲光碟片一萬二千零十七片、卡匣四百二十九個及遊戲光碟目錄五
本，均沒收。
　　事      實
一、甲○○係設於臺中縣沙鹿鎮○○街八三號超群玩具店之負責人，以販售各類遊樂
    器光碟為業，明知「SEGA」係日商西雅企業股份有限公司（下稱西雅公司）向經
    濟部申請註冊取得之商標專用權，指定使用商標法施行細則第二十七條第八十類
    之電腦、家庭微電腦、公司用微電腦、硬體、軟體、電腦用磁帶磁碟、電視遊樂
    器用程式卡帶、磁帶、磁碟、驅動器之商品，專用權期間自民國（下同）七十三
    年七月一日起至八十三年六月三十日止，續延展至九十三年六月三十日止，另「
     PlayStation」係日商新力股份有限公司（下稱新力公司）向經濟部申請註冊取
    得之商標專用權，指定使用於商標法施行細則第二十四條第七十二類之電腦、錄
    有電腦程式之磁碟、磁卡、磁帶及光碟之商品，專用權期間自八十四年三月一日
    起至九十四年二月二十八日止，「任天堂Nintendo」係日商任天堂股份有限公司
    （下稱任天堂公司）向經濟部申請註冊取得之商標專用權，指定使用於商標法施
    行細則第二十七條第八十類、第四十九條第九類之卡匣等商品,專用權期間分別
    自七十六年八月十六日起至九十六年八月十五日止，自八十七年九月十六日起至
    九十六年八月十五日止，且均在國際間行銷多年，係大眾所共知之商標圖樣，詎
    甲○○竟未經西雅公司、新力公司及任天堂公司之同意，意圖營利，基於概括之
    犯意，自八十七年十二月間起，以遊戲光碟片每片新臺幣（下同）二十八元至三
    十二元、卡匣每個三百元至三百五十元之價格向綽號「阿奇」之不詳成年男子買
    進仿冒前述商標之電視遊戲光碟片及卡匣，再以每片五十元、每個四百元之價格
    出售牟利，而西雅公司、新力公司及任天堂公司之名稱、商標及條碼，均為該等
    公司表示其用意之證明，甲○○所販售上開仿冒商標之光碟片及卡匣，經由電視
    遊樂器主機執行程式，在電視螢幕上出現前述公司之名稱（如附件所示之商標）
    ，與真品為相同之使用，致與西雅公司等所產銷之真品相混淆而行使該偽造之文
    書，足生損害於西雅公司、新力公司及任天堂公司。嗣於八十八年四月二十七日
    ，在上址為法務部調查局臺中縣調查站（下稱臺中縣調查站）執行搜索查獲，並
    扣得其所有供販賣之仿冒前述商標之遊戲光碟片計一萬二千零十七片、卡匣四百
    二十九個及遊戲光碟目錄五本。
二、案經法務部調查局臺中縣調查站移送臺灣臺中地方法院檢察署檢察官偵查起訴，
    及由日商西雅公司、日商新力公司訴由臺灣臺中地方法院檢察署檢察官移請臺灣
    臺中地方法院併案審理。
    理      由
一、訊據被告甲○○固坦承有販賣上開光碟片及卡匣之事實，惟否認有何前開犯行，
    辯稱：伊不知所購買上開種類之光碟片及卡匣內部含有如附件所示之商標，亦未
    曾親自執行過，未行使該等之內容，且扣案遊戲軟體播放時所出現之公司商標圖
    案及授權文字影像，係他人重製程式軟體所生之當然結果，並無何行使偽造私文
    書之罪責等語。惟查：
（一）右揭事實業，據告訴人西雅公司、新力公司分別指述甚詳，並有當場查獲之仿
      冒商標之遊戲光碟片計一萬二千零十七片、卡匣四百二十九個及遊戲光碟目錄
      五本可資佐證，且我國禁止販賣仿冒之光碟片，早經政府利用各種公共媒體廣
      為宣傳，並查緝甚嚴，被告自難諉為不知仿冒商標，被告所辯，無非事後卸責
      之詞，不足採信。
（二）扣案之光碟片，經臺中縣調查站於八十八年五月四日會同被告自前述扣押之光
      碟片中取出「骨子大戰」、「信長野望戰國兵法」、「兵蜂」、「侏儸紀公園
      」、「人神大戰」及「太平洋之嵐」，經使用主機放映執行程式，電視螢幕上
      均顯示ＳＥＧＡ及ＰＳ之商標圖樣，有勘驗報告書可稽。又扣案之仿冒Ninten
　　　do遊戲卡匣三個，經本院勘驗結果，該三個卡匣外包裝、卡匣說明書及其中「
　　　三國志中文版」卡匣背面均有「Nintendo」標示，以主機播放後，液晶螢幕經
　　　插入扣案之卡匣，即顯示「Nintendo」字樣，有本院九十三年二月十九日勘驗
　　　筆錄一份及照片八張可證。而「Playstation」、「SEGA」及「Nintendo 」商
      標名稱、商標圖樣，係新力公司、西雅公司及任天堂公司分別向我國經濟部中
      央標準局（現已改名為經濟部智慧財產局）取得商標專用權，復有該局核發之
      第六七二六六六號、第七一○四五四號、第二四九○七○號、第三七三七三八
      號、第八一六六四六號商標註冊證影本在卷可稽（見八十八年偵字一三九二二
      卷第七頁、第九頁、第十頁、更(一)卷）。上開之商標名稱、商品圖樣用於遊戲
      光碟片、卡匣，且該商標名稱、商標圖樣為相關大眾所共知，係新力公司、西
      雅公司及任天堂公司表示其用意之證明，藉由電視遊樂器主機執行，即顯示在
      電視螢幕上。按「商標」乃為表彰自己營業之商品，以文字、圖形、記號、顏
      色組合或其聯合式，足以使一般商品購買人認識為表彰商品之標識，並得藉以
      與他人之商品相區別，透過註冊取得專用權者；而「商品」則指交易行為之標
      的物即「交易客體」而言。交易客體在傳統社會固指有體物之動產、不動產，
      惟隨著科技之發展及交易之多元化，交易客體已包含權利或無體物。商標專用
      權人將商標圖樣使用於錄有電腦程式之遊戲光碟及硬體、軟體等產品上，其所
      以成為交易之客體，乃在於硬體（光碟片）與軟體（遊戲程式）結合，始能達
      成預定之效用，自屬商品之一種，不應將硬體（光碟片）與軟體（遊戲程式）
      割裂為二。又所謂商標之「使用」，係指為行銷之目的，將商標用於商品或其
      包裝、容器、標帖、說明書、價目表或其他類似物件上，而持有、陳列或散布
      而言，九十二年五月二十八日修正公布前商標法第二條、第五條、第六條著有
      明文。該法第六條所指「為行銷之目的」係針對行銷商品而言，並非指行銷商
      標。故於同一商品或類似商品，使用相同或近似於他人註冊商標之圖樣或明知
      為該等商品而販賣、意圖販賣而陳列、輸出或輸入者，九十二年五月二十八日
      修正公布前該法第六十二條、第六十三條定有處罰明文。因此，商標之主要目
      的在於「使用」。而商標之「使用」，其方式不一而足，侵害商標之態樣亦變
      化多端。被告所販賣之仿冒遊戲光碟片，其外包裝固無「SEGA」、「PLAYSTAT
　　　ION 」之商標，然仿冒之遊戲光碟片內已燒錄儲存有該等商標，透過電視遊樂
 器主機執行程式，於電視螢幕上仍可出現該等商標圖樣。該等商標已為消費者
      所熟識，足以表彰該商品一定品質或商譽之保證，仿冒之遊戲光碟片已與該等
      商標結合為一體，不能僅以該等遊戲光碟片之外觀或包裝未顯示上述商標，即
      認未違反修正前商標法第六十三條之規定。
（三）按光碟片之電磁紀錄本身無法直接以感官理解，必須透過遊戲主機及電視訊號
      之轉化過程，始能顯現聲音、影像、符號。而遊戲光碟透過主機及電視執行時
      ，給與消費者之訊息除聽覺之音效外，尚有視覺之感受，法律乃將此物品擴張
      為文書之概念，故刑法第二百二十條規定以錄音、錄影或電磁紀錄，藉機器或
      電腦之處理所顯示之聲音、影像或符號，足以表示其用意之證明者，以文書論
      。又文書之行使，每因文書之性質、內容不同而異，就刑法第二百二十條第二
      項之準文書而言，祇須藉由機器或電腦處理，即足以表示其文書之內容，其於
      行為人將偽造之準私文書藉由機器或電腦處理時，已有使用該偽造之準文書，
      達於行使偽造準私文書之程度，固不待言；其因販賣而交付該偽造之準文書之
      情形，如販賣者與買受者均明知該準文書確為偽造，藉由機器或電腦處理即可
      使用該偽造之準文書時，因買受者已達於可隨時使用該偽造之準文書之狀態，
      無待販賣者更有所主張，應認販賣該偽造準文書者於交付時，即與行使無異。
      如同販賣翻印他人著作出版物（連同著作物之底頁、依出版社所載著作人、發
      行人、印刷者等一併翻印）圖利者，其於交付該偽造之著作物時，即已構成行
      使偽造準私文書罪，無須就該偽造之著作物之內容更有所主張，始可構成行使
      偽造準文書之行為。被告所販賣之仿冒「SEGA」、「PlayStation」 商標遊戲
　　　光碟片及「任天堂Nintendo」商標卡匣，藉由電視遊樂器執行，在電視畫面上
      會出現「PlayStation」、「SEGA」、「Nintendo」 商標名稱、商標圖樣等文
　　　字之製造或授權等內容。而買受者亦明知被告所販賣交付者確為仿冒光碟，藉
      由電視遊樂器執行，可在電視畫面上出現西雅公司、新力公司或任天堂公司之
      名稱與條碼及其製造或授權等字樣及內容，故前開文字，自屬刑法第二百二十
      條第二項之準文書。揆諸前揭說明，被告在其持以販賣而交付時，即有行使上
      開偽造準私文書之犯行，是被告辯稱其無行使偽造私文書云云，亦無足採。
（四）綜上所述，本件事證明確，被告犯行洵堪認定，應予依法論科。
二、核被告所為，係犯修正後商標法第八十二條之販賣仿冒商標商品罪（按商標法業
    於九十二年五月二十八日經總統修正公布，依該法第九十四條規定修正後之商標
    法自公布日起六個月後施行，現已達該六個月期間，比較修正後之商標法第八十
    二條與舊法第六十三條，法定刑度均無變更，依刑法第二條第一項前段規定，應
    適用裁判時之法律，即修正後之商標法第八十二條）及刑法第二百十六條、第二
    百二十條第二項、第一項、第二百十條之行使偽造準私文書罪。被告意圖販賣而
    陳列仿冒商標商品之低度行為，應為販賣仿冒商標商品之高度行為所吸收，不另
    論罪。被告以一販賣行為同時侵害新力公司、西雅公司及任天堂公司之商標專用
    權及行使偽造私文書等罪，為想像競合犯，依刑法第五十五條之規定，應從一重
    之行使偽造私文書罪處斷。被告多次犯行，時間緊接，犯罪手法及構成要件均相
    同，顯係基於概括犯意反覆為之，為連續犯，應依刑法第五十六條之規定論以一
    罪，並加重其刑。被告行為後，刑法第四十一條業於九十年一月十日修正公布，
    並於同年月十二日生效，其中就得易科罰金之罪之範圍，由舊法所定之「犯最重
    本刑為三年以下有期徒刑以下之刑之罪，而受六月以下有期徒刑或拘役之宣告」
    ，擴張為新法所定之「犯最重本刑為五年以下有期徒刑以下之刑之罪，而受六個
    月以下有期徒刑或拘役之宣告」。本件被告所犯之罪屬「最重本刑為五年以下有
    期徒刑以下之刑之罪」，而其宣告刑亦為「有期徒刑六個月以下之宣告」，比較
    新舊法結果，以新法較有利於被告，故依刑法第二條第一項前段規定，本件自應
    適用裁判時之法律即修正後刑法第四十一條第一項前段之規定。
三、原審未及詳察，遽認不能證明被告犯罪，而為被告無罪判決之諭知，尚有未洽，
    檢察官上訴意旨據此指摘原判決不當，為有理由，應由本院將原判決予以撤銷改
    判，爰審酌被告並無不良素行，其因一時失慮以致犯罪，及其犯罪之動機、目的
    、手段，犯罪所生之損害，犯罪後亦坦承有販賣之行為，態度尚佳等一切情狀，
    量處如主文第二項所示之刑，並諭知易科罰金之折算標準。扣案仿冒前述商標之
    遊戲光碟片計一萬二千零十七片、卡匣四百二十九個，不問屬於犯人與否，應依
    修正後商標法第八十三條之規定，宣告沒收，而扣案之遊戲光碟目錄五本，係被
    告所有供犯罪所用之物，業據被告供認不諱，應依刑法第三十八條第一項第二款
    ，宣告沒收。
四、據上論斷，應依刑事訴訟法第三百六十九條第一項前段、第三百六十四條、第二
    百九十九條第一項前段，修正後商標法第八十二條、第八十三條，刑法第二條第
    一項前段、第五十六條、第二百十六條、第二百十條、第二百二十條第二項、第
    一項、第五十五條、第三十八條第一項第二款、修正後刑法第四十一條第一項前
    段，罰金罰鍰提高標準條例第二條，判決如主文。
本案經檢察官乙○○到庭執行職務。
中      華      民      國　    九十三     年     三      月   二十六 　日
                                臺灣高等法院臺中分院刑事第十庭
                                      審判長法  官  林  照  明
                                            法　官  林  清  鈞
                                            法　官  吳　重　政
右正本證明與原本無異。
如不服本判決應於收受送達後十日內向本院提出上訴書狀，其未敘述上訴之理由者並
得於提起上訴後十日內向本院補提理由書（均須按他造當事人之人數附繕本）。
                                            書記官　林  育　德
中      華      民      國　    九十三     年     三      月   二十六 　日
附錄：
刑法第二百十條：
偽造、變造私文書，足以生損害於公眾或他人者，處五年以下有期徒刑。
刑法第二百十六條：
行使第二百十條至第二百十五條之文書者，依偽造、變造文書或登載不實事項或使登
載不實事項之規定處斷。
刑法第二百二十條第二項：
錄音、錄影或電磁紀錄，藉機器或電腦之處理所顯示之聲音、影像或符號，足以為表
示其用意之證明者，亦同。
修正後商標法第八十二條：
明知為前條商品而販賣、意圖販賣而陳列、輸出或輸入者，處一年以下有期徒刑、拘
役或科或併科新臺幣五萬元以下罰金。
                        　　　　　　　　　　　　　　　　　　　　　　　　Ｒ
附件：
┌─┬──────────┬────┬───────────┬──────────┐
│編│商　　標　　名　　稱│註冊日期│                      │ 商 標 專 用 權 人  │
│  ├──────────┼────┤專　用　商　品　範　圍├──────────┤
│號│商　　標　　圖　　案│專用期限│                      │ 註　 冊　 號　 數  │
├─┼──────────┼────┼───────────┼──────────┤
│一│Playstation         │7.1.  │電腦、錄有電腦程式之磁│新力電腦娛樂股份有限│
│  │                    │        │碟、磁卡、磁帶及光碟（│公司                │
│  ├──────────┼────┤（修正前商標法施行細則├──────────┤
│  │                    │2.  │第二十四條第七十二類商│第六七二六六六號    │
│  │                    │        │品）。　　　　　　　　│                    │
├─┼──────────┼────┼───────────┼──────────┤
│二│PS設計圖            │3.16.  │電腦、錄有電腦程式之卡│新力電腦娛樂股份有限│
│  │                    │        │帶、磁碟、光碟及卡匣（│公司                │
│  ├──────────┼────┤（修正前商標法施行細則├──────────┤
│  │                    │3.15.  │第四十九條第九類商品）│第七一○四五四號    │
│  │                    │        │。　　　　　　　　　　│                    │
├─┼──────────┼────┼───────────┼──────────┤
│三│SEGA                │7.1.  │電腦、電用微電腦、公司│西雅企業股份有限公司│
│  │                    │        │用微電腦、硬體、軟體、│              　　  │
│  ├──────────┼────┤電腦用磁帶及磁碟、及其├──────────┤
│  │                    │6.  │他應屬本類之一切產品（│第二四九○七○號    │
│  │                    │        │修正前商標法施行細則第│                    │
│  │                    │        │二十七條第八十類商品）│　　                │
│  │                    │        │。　　　　　　　　　　│　　                │
├─┼──────────┼────┼───────────┼──────────┤
│四│任天堂              │8.16.  │計算機、電子計算機、中│任天堂股份有限公司  │
│  │Nintendo            │        │央資料處理機、電腦鍵盤│            　　　  │
│  ├──────────┼────┤、磁碟、磁帶、印表機、├──────────┤
│  │                    │8.15.  │磁碟機、電腦程式磁帶、│第三七三七三八號    │
│  │                    │        │電腦程式之磁碟片（修正│　　　　　          │
│  │                    │        │前商標法施行細則第二十│　　        　　　  │
│  │                    │        │七條第八十類商品）。　│　　                │
├─┼──────────┼────┼───────────┼──────────┤
│五│Nintendo            │9.16.  │電腦、電視遊樂器，包括│任天堂股份有限公司  │
│  │                    │        │主機、操作器及錄有遊戲│    　        　　  │
│  ├──────────┼────┤程式之卡匣、磁碟等（商├──────────┤
│  │                    │8.15.  │標法施行細則第四十九條│第八一六六四六號    │
│  │                    │        │第九類商品）。　　　　│（聯合商標）　  　  │
│  │                    │        │　　　　　　　　　　　│第三七三七三八號    │
│  │                    │        │　　　　　　　　　　　│（正商標）　　  　  │
└─┴──────────┴────┴───────────┴──────────┘
                                                            　      Ｒ
